【裁判字號】    97,交聲,1077
【裁判日期】    970623
【裁判案由】    聲明異議
【裁判全文】
臺灣臺中地方法院交通事件裁定        97年度交聲字第1077號
原處分機關  交通部公路總局臺中區監理所臺中市監理站
受處分人    甲○○
上列受處分人因違反道路交通管理處罰條例案件，對於交通部公
路總局臺中區監理所於民國97年3 月10日所為之裁決處分（裁監
稽違字第裁61-GC0000000號）聲明異議，本院前於97年4月3日所
為之裁定，應補充如下：
    主  文
原處分關於吊扣駕駛執照十二個月之處分亦撤銷。
上開撤銷部分，甲○○不罰。
其餘聲請駁回。
    理  由
一、原處分意旨認定：受處分人（即異議人）於民國95年12月29
    日23時許起至95年12月30日凌晨0時許止飲酒後，仍騎乘FA2
    -411號之重型機車行駛於道路，嗣於95年12月30日1 時29分
    ，行經臺中市○○路○○道路口時為警查獲，經測得其呼氣
    酒精濃度達0.69MG/L，爰依道路交通管理處罰條例第35條第
    1項第1款、違反道路交通管理事件統一裁罰基準及處理細則
    之規定，處異議人新臺幣（下同）45,000元之罰鍰、吊扣駕
    照12個月，並施以道安講習之處分。
二、受處分人甲○○聲明異議意旨略以：伊因酒醉騎車已經臺灣
    臺中地方法院檢察署檢察官作成96年度速偵字第47號緩起訴
    處分，且伊已依臺灣臺中地方法院檢察署檢察官之指示提供
    60小時之義務勞務，原處分機關所為罰鍰之裁決顯然與有違
    行政罰法第26條「一罪不兩罰」之規定，請求撤銷罰鍰4萬5
    千元之處分，且伊係酒後駕駛重型機車，原處分機關卻吊扣
    伊僅有之普通小型車駕駛執照，顯然不當等語。
三、茲本院已於97年4月3日就異議人對原處分機關有關罰鍰部分
    之聲明異議為裁定，茲再就關於吊扣汽車駕駛執照及施以道
    安講習部分裁定之理由說明如下：
  (一)按汽車駕駛人飲用酒類或其他類似物後，其吐氣所含酒精濃
    度超過每公升0.25毫克，不得駕車；駕駛汽車經測試檢定酒
    精濃度超過標準，處汽車駕駛人罰鍰1萬5千元以上6 萬元以
    下，並當場移置保管該汽車及吊扣駕駛執照1 年，道路交通
    安全規則第114 條第2款、道路交通管理處罰條例第35條第1
    項第1 款分別定有明文。復按民國（下同）94年12月14日修
    正前道路交通管理處罰條例第68條規定「汽車駕駛人，因違
    反本條例及道路交通安全規則之規定，受吊扣或吊銷駕駛執
    照處分時，吊扣或吊銷其持有各級車類之駕駛執照。」，其
    立法意旨，在於違規行為對道路交通秩序之維持及道路交通
    安全已生較大之影響，固規定吊扣或吊銷其持有各級車類之
    駕駛執照，以限制其繼續駕車行駛道路之權利，其係屬駕駛
    行為之限制，並不因所持駕駛執照種類不同而有差異。然該
    條文業於94年12月14日修正為「汽車駕駛人，因違反本條例
    及道路交通安全規則之規定，受吊銷駕駛執照之處分時，吊
    銷其持有各級車類之駕駛執照」，並於95年3月1日施行，乃
    因舊法將違法或違規駕駛人所持有各級車類之駕駛執照一併
    吊扣或吊銷，過於苛酷，對人民工作及生活影響甚鉅，故為
    上開修正。是依前開修正後道路交通管理條例第68條規定，
    受吊扣駕駛執照處分時，不再吊扣駕駛人持有之各級車類駕
    駛執照，僅於受吊銷駕駛執照處分時，始吊銷其持有之各級
    車類之駕駛執照，而限縮原條文之適用範圍，即受吊扣駕駛
    執照處分不在本條規定適用之列甚明。
  (二)本件受處分人持有普通小型車駕駛執照於95年12月29日凌晨
    1時29分許駕駛車牌號碼FA2-411號重型機車，經檢測後酒精
    濃度超過規定標準之違規事實，為受處分人所不爭執，亦有
    臺中市警察局中市警交字第GC0000000 號舉發違反道路交通
    管理事件通知單、交通部公路總局臺中區監理所台中市監理
    站裁監稽違字第裁61-GC0000000 號裁決書影本各1份附卷可
    稽，本件違規事實洵堪認定。惟依卷附汽車駕照基本資料顯
    示，受處分人所持有之駕駛執照種類僅有普通小型車，故受
    處分人未領有重型機車駕駛執照甚明。本件受處分人既未領
    有重型機車駕駛執照可供執行吊扣處分，依上開說明，原處
    分機關依修正後道路交通管理處罰條例第68條規定執行吊扣
    駕駛執照處分時，已不得再吊扣受處分人所持有其他各級車
    類之駕駛執照，方屬適法。本件原處分機關誤認道路交通管
    理處罰條例第68條修正後僅對受「吊銷」處分時，始吊銷受
    處分人「各級」駕駛執照之規定，而認該條於受「吊扣」處
    分時亦可以吊扣受處分人持有之各級車類駕駛執照，而為吊
    扣受處分人所持有之普通小型車駕駛執照處分，顯係不當擴
    張道路交通管理處罰條例第68條之適用範圍，自有不當。受
    處分人此部分異議為有理由，應予撤銷。
四、又按汽車駕駛人取得高一級車類之駕駛資格者，應換發駕駛
    執照，並准其駕駛較低級車類之車輛，其規定如下：四、已
    領有小型車駕駛執照者，得駕駛輕型機器腳踏車，道路交通
    安全規則第61條第1項第4款定有明文。是受處分人領有普通
    小型車之駕駛執照，固可駕駛機器腳踏車，惟以輕型機器腳
    踏車為限，不包括重型機器腳踏車。另汽車駕駛人，未領有
    駕駛執照駕駛小型車或機器腳踏車者，處新台幣六千元以上
    一萬二千以下罰鍰，道路交通管理處罰條例第21條第1項第1
    款亦有明定。本件受處分人雖領有普通小型車駕駛執照，惟
    僅能駕駛輕型機器腳踏車，仍不得駕駛重型機器腳踏車。受
    處分人駕駛重型機車之行為，仍屬無照駕駛。此部分之違規
    行為，自應由原處分機關另為裁罰，併此敘明。
五、至於原處分關於施以道安講習部分，則係預防將來再犯危險
    之教育罰，而有別於前揭針對已發生違規事實科處罰鍰之行
    政秩序罰，屬行政罰法第26條第1 項但書所稱之「其他種類
    行政罰」，原處分機關仍得依道路交通管理處罰條例第24條
    第1項第2款之規定予以裁處，然受處分人就此部分並未聲明
    異議，本院自無庸審酌，亦併此敘明。
據上論斷，應依道路交通管理處罰條例第87條第2 項，道路交通
案件處理辦法第20條，裁定如主文。
中    華    民    國    97    年    6     月    23    日
                    交通法庭  法  官  高英賓
上正本證明與原本無異。
如不服本裁定，應於收受送達後5 日內向本院提出抗告狀。
                              書記官  司立文
中    華    民    國    97    年    6    月     23    日


司法院資訊處製作；財團法人民間司法改革基金會備份。
